臺灣士林地方法院刑事判決　　　　　　　 95年度易字第496號
公　訴　人　臺灣士林地方法院檢察署檢察官
被　　　告　丙○○
選任辯護人　張振興律師
上列被告因公共危險等案件，經檢察官提起公訴（93年度偵字第
8191 號），本院判決如下：
    主  文
丙○○連續以加害生命、身體之事，恐嚇他人致生危害於安全，
處有期徒刑參月，如易科罰金以銀元參佰元即新台幣玖佰元折算
壹日，減為有期徒刑壹月又拾伍日，如易科罰金以銀元參佰元即
新台幣玖佰元折算壹日。又連續以其他非法方法，剝奪人之行動
自由，處有期徒刑伍月，如易科罰金以銀元參佰元即新台幣玖佰
元折算壹日，減為有期徒刑貳月又拾伍日，如易科罰金以銀元參
佰元即新台幣玖佰元折算壹日，童軍繩壹條及鐵鍊壹條均沒收。
又故意以煤氣炸燬自己所有之落地窗參片，致生公共危險，處有
期徒刑陸月，如易科罰金以銀元參佰元即新台幣玖佰元折算壹日
，減為有期徒刑參月，如易科罰金以銀元參佰元即新台幣玖佰元
折算壹日。應執行有期徒刑陸月，如易科罰金以銀元參佰元即新
台幣玖佰元折算壹日，童軍繩壹條及鐵鍊壹條均沒收。
    事  實
一、丙○○與乙○○為夫妻，因丙○○經常以家庭暴力對待乙○
    ○，致使乙○○離開家庭分居在外。丙○○乃基於恐嚇危害
    安全之概括犯意，自民國92年11月7日起，至93年2月19日止
    ，連續以中華電信0000000000號行動電話傳輸簡訊之方式，
    傳輸「該是有所行動了！我只能選擇向黑暗靠齊！我是男人
    ！更大可計畫放手去做了.... 只好放手一博！轟轟烈烈！
    」、「是你讓我由愛生恨的！.... 我已不管後果會怎樣，
    一切都是你造成！」、「我恨你，這筆帳我會狠狠刻印牢記
    在我心理！這個結是再也打不開，你會看到的！！」、「不
    要考驗我的耐心和出手.... 」「故事如何結束是你自己選
    的，果到時有種不要來求我！我發誓會不惜一切不擇手段就
    算傾家蕩產在所不惜！先離婚吧！辦好手續後你我不再有任
    何關係後，我會較沒顧忌好辦事！」等簡訊，至乙○○所有
    中華電信0000000000號行動電話，以加害生命、身體之事恐
    嚇乙○○，致生危害於安全。又丙○○佯稱欲與乙○○辦理
    離婚，而於93年1 月15日上午約乙○○見面，即駕駛車牌號
    碼6D-335號營業自小客車，並脅迫乙○○隨同上車，駛至臺
    北縣八里鄉山區後，即下車到後座坐乙○○左側，並以原置
    於車內其所有之童軍繩將乙○○雙手綁住，不准其離去，並
    持工業酒精潑向乙○○臉部，致使乙○○受有雙眼結膜充血
    之傷害（傷害部分業經乙○○於本院審理時撤回告訴），嗣
    乙○○要求至醫院看診，丙○○即開車載乙○○離去，先至
    林口長庚醫院，因恐乙○○報警，旋即開車離去，後經過台
    北縣三重市○○○路正義眼科，始帶同乙○○入內就診，嗣
    又脅迫乙○○上車一同離去，及至當天晚上10時許，因乙○
    ○一再要求，始讓其下車離去，而剝奪乙○○之行動自由。
    嗣丙○○復以欲辦理離婚為由，於同年3 月11日上午，約乙
    ○○至臺北縣三重市戶政事務所見面，又基於妨害自由之概
    括犯意，脅迫乙○○隨同至丙○○位於臺北市○○街46之2
    號住處房間內，將大門鐵門放下，並以其所有之鐵鍊綁住乙
    ○○左腳後，不准其離去，而剝奪乙○○之行動自由，嗣從
    廚房搬進瓦斯桶，置於乙○○右前方，並扭轉開關釋逸出瓦
    斯，再持高粱酒強迫乙○○喝下，並要求乙○○說出可以讓
    兩人重新開始之理由；乙○○因心生畏懼而喝下幾口高粱酒
    ，加上房間內瓦斯彌漫，遂陷入昏睡狀態而漸失行動能力，
    丙○○又基於傷害及致公共危險之犯意，持打火機點火，引
    發房間內瓦斯氣爆，而燒傷乙○○身體達二至三度燒傷（占
    體表面積10%） 之傷害（傷害部分業經乙○○於本院審理時
    撤回告訴），點燃瓦斯所引起之氣爆，並將丙○○所有之上
    開房屋內之3 片落地窗炸燬，致生公共危險。
二、案經乙○○訴由臺北市政府警察局大同分局報告臺灣士林地
    方法院檢察署檢察官偵查起訴。
    理  由
一、上揭犯罪事實，業據被告丙○○於本院審理時坦承不諱，核
    與證人即告訴人乙○○、證人即乙○○之母甲○○於本院審
    理時證述之情節相符，並有馬偕紀念醫院93年8 月13日乙種
    診斷證明書、告訴人乙○○之傷勢照片11張、被告傳輸簡訊
    翻拍照片108 張、台北市政府警察局大同分局鑑識小隊現場
    勘查採取證物清單所附現場照片及正義眼科診所病歷、正義
    眼科函附於偵查卷（見93年度偵字第8191號卷一第9 頁、第
    10-15 頁、第16-124頁、第158 頁－183 頁、同偵查卷二第
    4-5 頁、第17頁）及馬偕醫院96年7 月10日函及所附之乙○
    ○急診病歷資料附於本院卷（見本院卷第90-101頁）可稽，
    事證明確，被告犯行堪以認定。
二、被告行為後，前於94年2 月2 日修正公布之刑法，已自95年
    7 月1 日起施行，另刑法施行法亦於95年6 月14日增訂該法
    第1 條之1 規定，並自95年7 月1 日施行。其中修正後刑法
    第2 條之規定，乃係關於新舊法比較適用之準據法，其本身
    無關行為可罰性要件之變更，故於95年7 月1 日刑法修正施
    行後，如有涉及比較新舊法之問題，即應逕依修正後刑法第
    2 條第1 項規定，為「從舊從輕」之比較（最高法院95年度
    第8 次刑事庭會議決議意旨參照）。經查：
  (1)刑法第302 條第1 項及第305 條雖未修正，然刑法第302 條
    第1 項及第305 條所定罰金刑部分之法定刑最低刑度依修正
    前刑法第33條第5 款規定，均為銀元1 元即新臺幣3 元以上
    ，而修正後刑法第33條第5 款已將罰金刑調整為新臺幣
    1,000 元以上，以百元計算，是比較修正前後刑度結果，修
    正後之規定
對被告並非較為有利。
  (2)修正後刑法第56條規定，業已刪除連續犯之規定。故連續數
    行為而犯同一罪名，依修正前刑法第56條規定，應以一罪論
    ，但得加重其刑；而依修正後規定，則已無連續犯可資適用
    ，即應將各次犯行以數罪併合處罰，是以適用修正前關於連
    續犯之規定，對被告自係較為有利。
  (3)被告行為時修正前刑法第41條第1 項前段規定：「犯最重本
    刑為5 年以下有期徒刑以下之刑之罪，而受6 個月以下有期
    徒刑或拘役之宣告，因身體、教育、職業、家庭之關係或其
    他正當事由，執行顯有困難者，得以1 元以上3 元以下折算
    1 日，易科罰金。」又被告行為時之易科罰金折算標準，95
    年5 月17日修正公布刪除前罰金罰鍰提高標準條例第2 條規
    定，就其原定數額提高為100 倍折算1 日，則本件被告行為
    時之易科罰金折算標準，應以銀元300 元折算1 日，經折算
    為新臺幣後，應以新臺幣900 元折算1 日。修正後刑法第41
    條第1 項前段則規定：「犯最重本刑為5 年以下有期徒刑以
    下之刑之罪，而受6 個月以下有期徒刑或拘役之宣告者，得
    以新臺幣1 千元、2 千元或3 千元折算1 日，易科罰金。」
    經比較修正前後之易科罰金折算標準，以修正前刑法之規定
    ，較有利於被告。
  (4)又修正前刑法第51條規定: 「數罪併罰，分別宣告其罪之刑
    ，依左列各款定其應執行者: 」其中第5 款規定: 「宣告多
    數有期徒刑者，於各刑中之最長期以上，各刑合併之刑期以
    下，定其刑期。但不得逾20年。」；修正後刑法第51條第5
    款規定: 「宣告多數有期徒刑者，於各刑中之最長期以上，
    各刑合併之刑期以下，定其刑期。但不得逾30 年 」比較結
    果，以依修正前刑法第51條第5 款，較有利於被告。
  (5)綜合上述各條文修正前後之比較後，適用修正後之刑法及刑
    法施行法等相關法律規定並未對被告更為有利，揆諸前揭刑
    法第2 條第1 項前段規定，即應適用修正前之刑法第33條第
    5 款、第41條第1 項前段、第51條第5 款、第56條等規定。
  (6)又本件被告所犯刑法第302 條第1 項及第305 條之罪，均有
    罰金刑之規定，且自24年7 月1 日公布施行後，即未再修正
    ，然按刑法罰金刑部分，於被告行為後，刑法施行法增訂第
    1 之1 條，於95年6 月14日公布，並於同年7 月1 日施行；
    該條規定考其立法理由，係為因應94年2 月2 日修正公布、
    95 年7月1 日施行之刑法施行後，依刑法總則第33條第5 款
    規定，罰金貨幣單位已改為新臺幣，是以分則編各罪所定罰
    金之貨幣單位，自應配合上開規定修正，為使罰金數額趨於
    一致，避免衍生新舊法比較適用問題，以緩和實務適用法律
    之衝擊，於不變動罰金數額之前提下，而為制定（前揭條文
    立法意旨參照），換言之，刑法施行法第1 之1 條係在替代
    罰金罰鍰提高標準條例部分條文，與適用罰金罰鍰提高標準
    條例之結果相同，對於被告而言並不發生有利或不利之問題
    ，僅係將貨幣單位由銀元改為新臺幣，並非法律變更刑度之
    條文，當無須就新舊法比較適用（95年12月13日臺灣高等法
    院暨所屬法院95年法律座談會刑事類提案第17號法律問題研
    討結果參照），附此敘明。
三、核被告所為，係犯刑法第305 條恐嚇危害安全罪、第302 條
    第1 項剝奪他人行動自由罪、刑法第176 條準用刑法第175
    條第2 項之準放火罪。其先後多次恐嚇犯行及先後2 次剝奪
    他人行動自由犯行，各時間緊接，犯罪構成要件相同，顯係
    分別基於概括犯意為之，應依修正前刑法第56條之規定，均
    各論以連續犯一罪，並加重其刑。所犯上開3 罪間，犯意個
    別，罪名有異，應予分論併罰。爰審酌被告之品行、犯罪之
    動機、手段、審理時坦承犯行，深具悔意，並與被害人乙○
    ○和解，被害人乙○○當庭亦表示原諒被告並請從輕量刑等
    一切情狀，分別酌情從輕量處如主文所示之刑，並依修正前
    刑法第41條第1 項前段諭知易科罰金之折算標準。又被告為
    本件犯罪時間係在96年4 月24日以前，所犯之罪，合於減刑
    條件，應依中華民國96年罪犯減刑條例第2 條第1 項第3款
    予以減輕其宣告刑二分之一，並諭知易科罰金之折算標準及
    定其應執行之刑。被告持以捆綁被害人乙○○雙手之童軍繩
    1 條及綁住乙○○左腳之鐵鍊1 條，係屬被告所有，且供其
    犯罪所用，此業據被害人乙○○供述明確，雖未扣案，惟並
    無證據證明其已滅失，應並予宣告沒收。
四、按刑法第302 條之妨害自由罪，原包括私禁及以其他非法方
    法剝奪人之行動自由而言，所謂非法方法，當包括強暴脅迫
    等情事在內。被告脅迫乙○○隨同上車及以工業酒精潑向乙
    ○○臉部，致使乙○○受有雙眼結膜充血之傷害而達到剝奪
    其行動自由之目的，自屬包含於剝奪被害人乙○○行動自由
    之同一意念之中。縱其所為合於刑法第277 條、第304 條第
    1 項之情形，仍應視為剝奪行動自由之部分行為（最高法院
    74 年 台上字第3404號、87年度台上字第10 66 號、93年度
    台上字第3309號等判例參照）。公訴人認被告另犯刑法第30
    4 條第1 項之強制罪，尚有未洽，惟本院認為此部分與被告
    被訴妨害自由罪部分，有實質一罪關係，爰不另為無罪諭知
    。又公訴人認此部分被告亦犯有傷害罪，惟告訴人已撤回傷
    害之告訴，另被告釋逸瓦斯並予以引爆，致乙○○受有身體
    燒傷之傷害，並將丙○○所有之上開房屋內之3 片落地窗炸
    燬，係一行為觸犯2 個罪，為想像競合犯，係屬裁判上之一
    罪，因告訴人已撤回傷害之告訴，均不另為不受理之喻知，
    合此敘明。
據上論斷，應依刑事訴訟法第299 條第1 項前段，修正後刑法第
2 條第1 項前段、刑法第302 條第1 項、第305 條、第176 條、
第175 條第2 項、第38條第1 項第2 款、修正前刑法第56條、第
41條第1 項前段、第51條第5 款，刑法施行法第1 條之1 ，罰金
罰鍰提高標準條例第2 條前段，現行法規所定貨幣單位折算新臺
幣條例第2 項，中華民國96年罪犯減刑條例第2 條第1 項第3款
、第7 條、第9 條判決如主文。
本案經檢察官翁偉倫到庭執行職務。
中　　華　　民　　國　　96　　年　　10　　月　　1 　　日
                  刑事第一庭審判長法  官  洪英花
                                  法  官  雷雯華
                                  法  官  賴邦元
以上正本證明與原本無異。
如不服本判決，應於收受送達後10日內向本院提出上訴書狀，其
未敘述上訴之理由者並得於提起上訴後20日內向本院補提理由書
（均須按他造當事人之人數附繕本）。
                                  書記官  游育慈
中　　華　　民　　國　　96　　年　　10　　月　　1 　　日
附錄本案論罪科刑法庭之依據:
中華民國刑法第175條
(放火燒燬住宅等以外之物罪)
放火燒燬前二條以外之他人所有物，致生公共危險者，處1年以
上7年以下有期徒刑。
放火燒燬前二條以外之自己所有物，致生公共危險者，處3年以
下有期徒刑。
失火燒燬前二條以外之物，致生公共危險者，處拘役或300元以
下罰金。
中華民國刑法第176條
（準放火罪）
故意或因過失，以火藥、蒸氣、電氣、煤氣或其他爆裂物，炸燬
前三條之物者，準用各該條放火、失火之規定。
中華民國刑法第302條
（剝奪他人行動自由罪）
私行拘禁或以其他非法方法，剝奪人之行動自由者，處 5 年以下
有期徒刑、拘役或 3 百元以下罰金。
因而致人於死者，處無期徒刑或 7 年以上有期徒刑，致重傷者，
處 3 年以上 10 年以下有期徒刑。
第 1 項之未遂犯罰之。
中華民國刑法第305條
（恐嚇危害安全罪）
以加害生命、身體、自由、名譽、財產之事，恐嚇他人致生危害
於安全者，處2 年以下有期徒刑、拘役或3 百元以下罰金。
